臺灣士林地方法院民事判決
111年度重家繼訴字第20號
原      告  申伯黎  
訴訟代理人  凃成樞律師
被      告  申仲黎    (現應受送達處所不明)
上列當事人間請求分割遺產事件，本院於民國111年12月2日言詞
辯論終結，判決如下：
    主      文
被繼承人申陳曼麗所遺如附表所示之財產，應按附表「分割方法
」欄所示之方法分割。
訴訟費用由兩造各負擔二分之一。
    事實及理由
一、被告未於言詞辯論期日到場，且無民事訴訟法第386條各款
    所列情形，故依原告之聲請，由原告一造辯論後判決。
二、原告主張：兩造為被繼承人申陳曼麗之全體子女，於民國10
    9年1月10日申陳曼麗死亡後，為其遺產之全體繼承人，應繼
    分各二分之一。又申陳曼麗遺有如附表編號1至33所示之財
    產(下稱「系爭遺產」)，且伊在繼承開始後，已清償申陳曼
    麗生前積欠訴外人沈芳馥之債務美金41萬元，折合新臺幣(
    下同)12,283,600元，亦支付遺產稅4,152,189元，均應作為
    遺產管理費用而先受分配。茲因兩造無法協議分割遺產，為
    此依民法第1164條裁判分割，並聲明：㈠如附表編號1、2所
    示之不動產(下稱系爭不動產)及編號33所示物品(下稱系爭
    物品)應予變價分割；㈡編號3至9所示之存款應用以支付原告
    償付之借款12,283,600元及遺產稅4,152,189元後，再由兩
    造平均取得；㈢編號10所示之押租金應在保管箱租約終止後
    由兩造平均分配；㈣編號11至32所示之股票及基金應由兩造
    平均分配。
三、被告未於言詞辯論期日到場，亦未提出書狀作何聲明或陳述
    。
四、「繼承人有數人時，在分割遺產前，各繼承人對於遺產全部
    為公同共有」、「繼承人得隨時請求分割遺產，但法律另有
    規定或契約另有訂定者，不在此限」，民法第1151條、第11
    64條分別明定。又「關於遺產管理、分割及執行遺囑之費用
    ，由遺產中支付之」，同法第1150條前段亦有明文，經查：
  ㈠原告主張：兩造為申陳曼麗之全體子女，於109年1月10日申
    陳曼麗死亡後，為其所留系爭遺產之全體繼承人，應繼分各
    二分之一等語，業據提出財政部臺北國稅局遺產稅核定通知
    書、會同開啟保管箱財產清冊、復查申請書、除戶謄本、繼
    承系統表、系爭不動產登記謄本等為證(見本院卷第14-16、
    17-18、19-23、25、67-69頁)，堪認為實。又申陳曼麗之遺
    產既未經兩造協議分割，亦查無具有依法律規定或契約訂定
    而不得分割之情形，故原告依民法第1164條前段規定訴請裁
    判分割，自屬有據。
　㈡原告主張：伊在繼承開始後，為申陳曼麗償還積欠沈芳馥之
    債務1,228萬3,600元，並支付遺產稅415萬2,189元等語，業
    據提出前引財政部臺北國稅局遺產稅核定通知書及109年度
    遺產稅繳款書、復查申請書、債務代償證明書等在卷為憑(
    見本院卷第27、29、113頁)，可認為實，堪信原告已支付遺
    產管理費用16,435,789元（計算式：12,283,600＋4,152,189
    =16,435,789），自應在分割遺產時先以遺產支付原告。從
    而，爰依原告之主張，先將附表編號3至9所示存款計4,903,
    795元分配為原告單獨所有，再將編號26所示基金股份之全
    部（價值5,195,637元）及編號27所示基金股份中價值6,336
    ,357元之部分（均含孳息），分配為原告單獨所有，以支付
    原告代墊之上開遺產管理費用（計算式：4,903,795＋5,195,
    637＋6,336,357=16,435,789）。
五、兩造繼承系爭遺產而為公同共有，且公同共有物分割之方法
    ，依民法第830條第2項之規定，依分別共有物分割之規定即
    以原物分配或變賣分割為之，如以原物為分配時，共有人有
    未受分配或不能按其應有部分受分配者，則得以金錢補償之
    ，另將遺產之公同共有關係終止改為分別共有關係，性質上
    亦屬分割遺產方法之一。又裁判分割共有物為形式之形成訴
    訟，本質上為非訟事件，究依何種方式為適當，法院有自由
    裁量之權，並應斟酌當事人之聲明、共有物之性質、經濟效
    用及全體共有人之利益等公平決之，不受當事人聲明之拘束
    。本院審酌原告陳明之分割方法，併考量：
　㈠兩造均未在我國居住，有前引除戶謄本可憑，且被告現所在
    不明，可見兩造難以對系爭不動產為有效之管理、使用或收
    益，是為確保不動產之利用效率及實現兩造之繼承利益，應
    依原告之主張，將附表編號1、2所示之系爭不動產予以變賣
    ，並由兩造平均分配所得價金。
　㈡附表編號10所示保管箱押租金、編號11至25、28至32所示之
    基金股份（含孳息），及編號27所示基金股份扣除上述已分
    配為原告單獨所有之其餘部分，應按兩造之應繼分比例平均
    分配，以確保繼承人間之公平。
　㈢附表編號33所示保管箱內之物品，均為申陳曼麗之個人飾品
    或用品，兩造既無取得原物而繼續使用或保存之意思，應依
    原告之主張予以變賣，並由兩造平均分配所得價金。
六、綜上所述，原告訴請分割申陳曼麗所留之系爭遺產為有理由
    ，且應按上述方法分割，始為允妥，爰判決如主文第1項所
    示。　　
七、本件裁判分割遺產為形成訴訟，法院決定遺產分割之方法時
    ，應斟酌何種分割方法較能增進共有物之經濟效益，並兼顧
    兩造之利益，以決定適當之分割方法，不受當事人聲明之拘
    束，且不因何造起訴而有不同，故原告訴請分割遺產雖為有
    理由，惟關於訴訟費用之負擔，仍應依家事事件法第51條準
    用民事訴訟法第80條之1、由兩造按應繼分比例分擔，方為
    公允。
中　　華　　民　　國　　111 　年　　12　　月　　16　　日
                  家事庭    法  官  郭躍民
以上正本證明與原本無異。
如對本判決上訴，須於判決送達後20日內向本院提出上訴狀。如
委任律師提起上訴者，應一併繳納上訴審裁判費。　　　　
中　　華　　民　　國　　111 　年　　12　　月　　16　　日
                            書記官  李姿嫻
附表：申陳曼麗之遺產
編號 遺產項目 數 量  面  積 分割方法    權利範圍  1 臺北市○○區○○段○○段00○00地號土地 3,906㎡  編號1至2所示不動產應予變賣，所得價金由兩造平均分配之。   501/49,000   2 臺北市○○區○○路00巷0號5樓(含同小段4262建號之共有部分） 100.26㎡     1/1   3 永豐銀行存款 334,591元    ㈠編號3至9所示存款本金（含其後發生之孳息），均分配為原告單獨所有。 ㈡編號26所示基金股份（含孳息），分配為原告單獨所有。 ㈢編號27所示基金股份中價值6,336,357元之部分，分配為原告單獨所有，其餘（含孳息）由兩造平均分配之。 ㈣編號10所示保管箱押租金、編號11至25所示基金股份（含孳息）、編號28至32所示基金股份（含孳息），均由兩造平均分配之。                                                              4 永豐銀行存款 8,072元   5 上海商業儲蓄銀行存款 3,208,048元   6 上海商業儲蓄銀行存款 265,800元   7 上海商業儲蓄銀行存款 930,853元   8 郵政儲金 234元   9 上海商業儲蓄銀行存款 156,197元   10 上海商業儲蓄銀行儲蓄部C型第906號保管箱押金 50,000元    11 永豐銀行-峰裕匯理基金策略債券U美元 1,345.39股     1,811,670元   12 永豐銀行-NN(L)新興市場債券基金Y股(美元月配) 131.302股     771,608元   13 永豐銀行-貝萊得亞洲老虎債券(穩定配息美元) 2,113.27股     732,833元   14 永豐銀行-摩根多重收益JPM-F股每月派息 174.179股     512,548元   15 永豐銀行-摩根環球高收益債券JPM-F股每月派息 172.251股     495,859元   16 永豐銀行-摩根美國複合收益債券JPM-F股每月派息 159.693股     502,620元   17 永豐銀行-瀚亞三至六年目標到期新興市場債券A美元 2,000股     631,873元   18 永豐銀行-峰裕匯理全球高收益債券ND月配型美元 2,100股     642,483元   19 永豐銀行-峰裕匯理全球高收益債券ND月配型人民幣 2,400股     104,584元   20 永豐銀行-高盛集團金融債券 50,000股     1,555,243元   21 上海商業儲蓄銀行-國泰主NB 483,638.5股     4,918,313元   22 上海商業儲蓄銀行-鋒裕新興美 782.932股     1,387,838元   23 上海商業儲蓄銀行-鋒裕策略美 358.778股     577,268元   24 上海商業儲蓄銀行-野村四年美 10,000股     2,918,813元   25 上海商業儲蓄銀行-新債現美Y 551.445股     3,240,620元   26 上海商業儲蓄銀行-野村美美現 1,925.4591股     5,195,637元   27 上海商業儲蓄銀行-國泰主NB 630,119.7股     6,392,633元   28 上海商業儲蓄銀行-亞債美現Y 554.733股     3,587,885元   29 上海商業儲蓄銀行-摩根高收美 1,245.2股     3,584,561元   30 上海商業儲蓄銀行-摩根高收美 1,680.672股     4,838,152元   31 上海商業儲蓄銀行-亞債美現Y 462.3200股     2,990,179元   32 上海商業儲蓄銀行-施羅收息美 977.41股     2,998,085元   33 上海商業儲蓄銀行儲蓄部C型第906號保管箱內之物品 如財政部臺北國稅局會同開啟保管箱財產清冊編號2至18所示物品  應予變賣，所得價金由兩造按各二分之一之比例分配為各自所有。   250,203元